【裁判字號】    97,上易,919
【裁判日期】    971230
【裁判案由】    侵權行為損害賠償
【裁判全文】
臺灣高等法院民事判決                 97年度上易字第919號
上  訴  人  甲○○
                        樓
被 上訴 人  乙○○
上列當事人間請求侵權行為損害賠償事件，上訴人對於中華民國
97年 4月15日臺灣臺北地方法院96年度再字第23號第一審判決提
起上訴，本院於97年12月16日言詞辯論終結，判決如下：
    主  文
上訴駁回。
第二審訴訟費用由上訴人負擔。
    事實及理由
一、上訴人起訴主張：被上訴人前於民國95年 3月間對伊提起侵
    權行為損害賠償訴訟，經原審於96年 7月26日以96年度訴字
    第492號判決伊應賠付被上訴人新台幣（下同 ）20萬元及法
    定遲延利息確定。惟該確定判決係依據原審簡易庭95年度簡
    字第3734號刑事有罪判決，認定伊有妨害被上訴人名譽之不
    法侵權行為事實，但上開刑事簡易判決業經原審刑事第二審
    合議庭以96年度簡上字第3號刑事判決伊無罪， 並經本院96
    年度上易字第1750號刑事判決維持而告確定。從而上開民事
    確定判決所憑依之刑事簡易判決，業經變更，已有再審事由
    等語，爰依民事訴訟法第496條第1項第11款規定，提起再審
    之訴，求為判決：（一） 原審96年度訴字第492號確定判決
    廢棄。（二）被上訴人之訴駁回。並就原審所為伊敗訴判決
    ，聲明不服，提起上訴，聲明求為判決：（一）原判決廢棄
    。（二）原審96年度訴字第492號確定判決廢棄 。（三）被
    上訴人之訴駁回。被上訴人則以：上訴人確有妨害伊名譽等
    語，資為抗辯。
二、按為判決基礎之民事、刑事、行政訴訟判決及其他裁判或行
    政處分，依其後之確定裁判或行政處分已變更者，當事人得
    以再審之訴對於該確定終局判決聲明不服，民事訴訟法第
    496條第1項第11款固定有明文。惟此種情形乃專指確定判決
    係以該民、刑事、行政訴訟判決為基礎而作認定者，如非此
    種情形，即無上開民事訴訟法第496條第1項第11款規定之適
    用（最高法院63年台上字第2313號判例參照）。
三、本件經查原審96年度訴字第492號確定判決， 係依據兩造多
    次言詞辯論，並各自提出攻擊防禦方法及證據資料，復經法
    院調閱原審95年度簡字第3734號刑事妨害名譽簡易案件偵審
    卷宗，綜合全部卷證、攻防及辯論意旨所為之判決（詳見本
    院依職權調閱之原審 96年度訴字第492號民事卷宗內之言詞
    辯論筆錄及兩造所提出之文書暨法院調閱刑事偵審卷宗之進
    行單），堪認並非以95年度簡字第3734號刑事簡易判決為基
    礎而為判決。則上訴人援引民事訴訟法第496條第1項第11款
    規定，主張有再審事由，提起再審之訴，揆諸首揭說明，即
    屬無據，不應准許。從而，原審所為上訴人敗訴之判決，並
    無不合。上訴論旨仍執前詞指摘原判決不當，求予廢棄改判
    ，為無理由。
四、據上論結，本件上訴為無理由，依民事訴訟法第449條第1項
    、第78條，判決如主文。
中    華    民    國    97    年    12    月    30    日
                    民事第十六庭
                        審判長法  官  劉靜嫻
                              法  官  湯美玉
                              法  官  謝碧莉
正本係照原本作成。
不得上訴。
中    華    民    國    97    年    12    月    31    日
                              書記官  李翠齡


司法院資訊處製作；財團法人民間司法改革基金會備份。
